【裁判字號】    88,易,1457
【裁判日期】    890229
【裁判案由】    詐欺
【裁判全文】
臺灣臺中地方法院刑事判決                民國八十八年度易字第一四五七號
    公  訴  人  臺灣臺中地方法院檢察署檢察官
    被      告  丁○○
                癸○○
    共同選任辯護人  陳居亮
右列被告等因詐欺案件，經檢察官提起公訴 (八十七年度偵字第二一０九０、二一七
七五、二六一三九號），及移送併案審理（八十八年度他字第一三九二號），本院判
決如左：
    主      文
丁○○、癸○○均無罪。
    理      由
一、公訴意旨以：丁○○及癸○○夫妻二人，分別係鴻昱鞋業股份有限公司（以下簡
    稱鴻昱公司）之總經理及董事長，明知已無付款之能力，竟共同基於意圖為自己
    不法所有之概括犯意聯絡，自民國八十七年二月間起至同年五月間止，連續向如
    附表所示之公司佯為訂貨，使前開公司代表人信以為真，紛紛陷於錯誤而陸續自
    八十七年三月至七月間止，交付如附表所示總計新臺幣（下同）五百多萬元之貨
    物。嗣八十七年八月間，前揭公司因遲未能收取貨款而前往鴻昱公司催款之際，
    發現鴻昱公司竟已結束經營，丁○○及癸○○二人亦避不見面，始知受騙，因認
    渠二人涉犯刑法第三百三十九條第一項詐欺取財罪嫌。
二、公訴人認被告丁○○、癸○○共同涉犯詐欺取財罪嫌，無非以右揭事實業據告訴
    人公司人員卯○○等人，於偵查中指訴被告二人在公司結束營業前，猶大量訂貨
    等情屬實，復有訂購單、支票及退票理由單影本在卷可稽為其論據。訊據被告丁
    ○○對於鴻昱公司曾於附表所示時間，向附表所載告訴人公司訂購貨物並尚積欠
    附表所載金額之事實，固直承不諱，惟與另被告癸○○均否認有詐欺取財之犯行
    ，被告丁○○辯稱：伊是根據訂單來採購，且伊於八十七年二月至五月間仍有付
    款能力，而伊於支票被拒絕往來後，仍將取得之貨款，甚至拿自己本人之財產舉
    債而借入款項，將之軋入支票帳戶內為補兌支票，伊絕無向告訴人公司詐欺之意
    等語；另被告癸○○則辯稱：伊僅掛名為負責人，實際業務並未參與，只是幫其
    夫丁○○跑腿辦事，或於丁○○至越南時，按其指示做事而已，公司實際營運情
    形伊不清楚等語。
三、按刑法第三百三十九條第一項詐欺罪之成立，以意圖為自己或第三人不法之所有
    ，以詐術使人將本人或第三人之物交付為要件。所謂以詐術使人交付，必須被詐
    欺人因其詐術而陷於錯誤，若其所用方法，不能認為詐術，亦不致使人陷於錯誤
    ，即不構成該罪（最高法院四十六年台上字第二六０號判例參照）。經查：
  (一)依被告丁○○於審理中所提鴻昱公司自八十七年元月至同年六月止之生產管制表
    所示之客戶訂購資料（被證二十七－二、三），對照鴻昱公司向告訴人公司下單
    訂購所需之各該零組件材料之訂購單資料（被證二十八），可知鴻昱公司係接到
    客戶訂單之資料後，將之作成生產規格管制表，該公司人員再據之向告訴人公司
    下單訂購所需之各項零組件材料，審閱上開接單、下單資料，尚屬正常，自難認
    鴻昱公司於八十七年二月至五月間有大量訂貨情形。
  (二)鴻昱公司出現財務危機，肇因於八十七年四月底，該公司主要投資人尚昇公司將
    其資金二千萬元撤出，始有以致之，此有丁○○與林文星於八十七年四月三十日
    所立鴻昱股份有限公司股份處理協議書影本一份在卷可稽，並經證人即鴻昱公司
    會計寅○○於偵查中結證稱：「八十七年四月三十日尚昇公司抽走其股份後沒有
    多餘資金，營運才不佳」等語；及證人庚○○於偵查中供稱：「八十六年七月間
    承運公司曾發生財務危機，因當時我在奇國國際股份有限公司，我下訂單給他們
    ，他們出不了貨，後來是尚昇公司加入承運公司（註：應為鴻昱公司）為百分之
    五十股份之股東，我才去任職，這是八十六年十二月間的事」「且他們公司信用
    良好，我才去當業務經理，後來他們何時發生財務危機，我即不清楚了，只知尚
    昇公司在今年（指八十七年）五月抽出股份」等語屬實。而尚昇公司先前之投資
    款二千萬元，於尚昇公司退出時，其已領有五百萬元資金之事實，亦有尚昇公司
    總經理彭永祖於八十七年六月間與被告丁○○在律師事務所內協商，並由彭永祖
    書立「聲明書」乙份附卷可憑。
  (三)鴻昱公司自八十七年二月至同年六月，每月均有大筆金額之支付：八十七年二月
    份五百二十九萬四千九百七十六元。八十七年三月份九百六十五萬四千九百二十
    七元。八十七年四月份六百八十九萬八千零九元。八十七年五月份四百四十九萬
    九千九百一十元。八十七年六月份六百六十三萬二千零一十九元。此有本院向付
    款銀行函索之支票往來明細表及被告丁○○所提之轉帳傳票及廠商開立之統一發
    票影本。足見被告丁○○所辯其於八十七年二月至五月間，以鴻昱公司名義向告
    訴人訂貨時，尚非無付款能力，應堪採信。
  (四)被告丁○○於八十七年六月間向案外人王鎮乾借款四百萬元，王鎮乾於同月二十
    五日將該筆款項入鴻昱公司在中國國際商業銀行南台中分行活期存款000－
    00－00000－0帳號內（扣除手續費二十元後，實際匯入金額為三、九九
    九、九八０元）。此有鴻昱公司之存摺影本附卷可憑。而上開款項其中0000
    000元，被告係用以支付源興國際貿易有限公司、營興製革股份有限公司、翊
    發實業股份有限公司之貨款及支付越南員工薪資之事實，有被告丁○○所提國內
    匯款申請書影本三件及中國國際商業銀行南台中分行賣出外匯水單及手續費收入
    收據影本一件在卷可稽。另於八十七年六月三十日前揭鴻昱公司帳戶內較大筆的
    第二筆支出為二、三五二、０００元，該筆金額則於八十七年六月三十日同日轉
    帳匯入鴻昱公司另於大眾商業銀行（下稱大眾商銀）活期存款000－00－0
    00000－0帳號內，此有各該帳號存摺影本在卷可考。於上述大眾商銀帳戶
    內，同日另有盈年貿易公司匯入二百二十萬元，是故該日該帳戶內共有存款四百
    五十五萬二千五百八十一元。被告丁○○又於八十七年六月三十日同日將上述鴻
    昱公司大眾商銀活期存款帳戶內之四百五十五萬二千五百八十一元中之「四百五
    十五萬一千六百三十一元」轉匯入鴻昱公司於大眾商銀之支票存款000－00
    －000000－0帳戶內，此亦有交易查詢清單在卷可憑，該甲存帳戶於八十
    七年六月三十日當日即由包含附表編號一、二、三、四等告訴人在內之多家廠商
    提兌，此有大眾商銀八十八年十二月二十一日之傳真資料五張在卷可憑。另查被
    告丁○○於八十七年五月一日與香港之金川國際企業有限公司（下稱金川公司）
    代表人林光華簽訂乙份協議書，約定金川公司願出資二千萬元來投資鴻昱公司，
    金川公司並開立當天支票「港幣四十四萬五千元」予鴻昱公司兌領之事實，有鴻
    昱公司與金川公司於八十七年五月一日所立協議書影本及金川公司所開立金額為
    「港幣四十四萬五千元」之支票影本各一紙在卷足證。是被告所辯其於鴻昱公司
    主要投資人尚昇公司抽走其資金，致公司營運出現困境之際，猶積極找尋投資人
    加入經營，期能渡過難關，甚而以個人名義向外舉債，支付廠商貨款等語，尚堪
    信憑。至附表編號一、九之告訴人公司職員卯○○、辛○○所指鴻昱公司之支票
    存款帳戶，於八十七年五月二十九日被拒絕往來後，被告丁○○猶簽發該支票存
    款帳戶支票交付告訴人公司抵充貨款，詐欺之意甚明一節，訊之被告丁○○辯稱
    ：公司帳款支票應在每月二十五日前寄出，告訴人公司何以遲至同年六月份才收
    到支票，伊並不清楚等語。經傳訊證人寅○○到庭證稱：票是月底前一起寄出，
    拒絕往來後即未再寄，伊知道拒絕往來的時間等語，是尚難以上開告訴人公司於
    八十七年五月二十九日以後始陸續收受貨款支票，遽認支票係於拒絕往來後始行
    寄出，並進而難認被告丁○○故以無從兌現之支票支付貨款。綜上所述，參研互
    證，尚難證明被告二人所經簽之鴻昱公司於八十七年二月至五月間向告訴人公司
    訂貨時，被告二人有何施用詐術之行為，雙方間就本案之糾紛，純屬民事債權債
    務糾葛，應循民事程序解決，方為正途。此外復查無其他確切證據足資證明被告
    二人有何公訴人所指之詐欺犯行，不能證明被告等犯罪，均應為無罪之諭知。
四、臺灣臺中地方法院檢察署八十八年度他字第一三九二號移送本院併案審理部分，
    因公訴人所起訴部分，已經本院判決無罪，二者間自不具有連續犯之裁判上一罪
    關係，非起訴效力所及，本院自無從併予審理，應退由檢察官另行處理，附予
    明。
據上論斷應依刑事訴訟法第三百零一條第一項，判決如主文。
中    華    民    國      八十九      年       二      月     二十九    日
                                臺灣臺中地方法院刑事第八庭
                                        法  官  江  德  千
右正本證明與原本無異。
如不服本判決，應於判決送達後十日內向本院提出上訴狀( 應附繕本 )，上訴於臺灣
高等法院臺中分院。
                                        書記官
中    華    民    國      八十九      年       三      月       一      日
附表：
編  訂 貨 時 間   交 貨 時 間   總計貨物金額        告  訴  人  公  司
號                              (新台幣)
一  年３月間    年４月間    八一四八０四元      辰○事業有限公司
二  年４月間    年５至７月  八六三五五一元      丙○布業有限公司
三  年３月間    年３至４月  九六０四三五元      丑○實業股份有限公司
四  年４月間    年５月間    八五八七八九元      子○實業有限公司
五  年３月間    年３至５月  一九五八一三元      壬○股份有限公司
六  年４月間    年５月間    一四０四五三元      乙○彩色印刷有限公司
七  年５月間    年６月間    四四五九五九元      甲○工業有限公司
八  年５月間    年６月間    八十多萬元          己○皮革有限公司
九  年２至５月  年３至７月  0000000元    戊○企業股份有限公司
                                                                        Ｔ


司法院資訊處製作；財團法人民間司法改革基金會備份。
